【裁判字號】    89,台上,1236
【裁判日期】    890309
【裁判案由】    偽造有價證券
【裁判全文】
最高法院刑事判決                              八十九年度台上字第一二三六號
    上  訴  人   台灣高等法院檢察署檢察官
    被      告   甲○○
右上訴人因偽造有價證券案件，不服台灣高等法院中華民國八十六年十月二日第二審
更審判決（八十六年度上更(一)字第八三六號，起訴案號：台灣台北地方法院檢察署八
十四年度偵字第二七一七四號），提起上訴，本院判決如左：
    主  文
原判決撤銷，發回台灣高等法院。
    理  由
本件原判決以：檢察官起訴書指訴被告甲○○係台北市藝盟室內設計工程有限公司（
下稱藝盟公司）之負責人，因藝盟公司前曾與式設計有限公司（下稱式公司）合
作工程，被告認式公司應償還其新台幣（下同）四十五萬三千五百元，乃於民國八
十四年七月五日，要求式公司會計匡雪君先行簽發同額支票與之，然匡雪君因認雙
方尚未會帳結（算）清（楚），僅同意先簽發中國信託商業銀行票號ＡＨ00000
00號、面額四十五萬三千五百元、日期僅填具八十四年、月日部分為空白之支票一
紙交付被告收執，言明應待雙方會帳結算後，始得使用；詎被告竟於同年十月間，未
經授權，即遽於上開支票偽造「十月二十一日」之發票日期，並提示兌現，終因存款
不足，而被退票，因認被告涉犯刑法第二百零一條第一、二項之偽造有價證券並行使
之罪嫌；但經審理結果，認為被告非無權填具上開系爭支票之發票日期，不能證明其
犯罪，因將第一審論處被告意圖供行使之用而偽造有價證券罪刑（緩刑）之判決撤銷
，改判被告無罪。固非無見。
惟查：一、審理事實之法院，對於與被告被訴事實有關之證據，應從各方面詳予調查
，以期發現真實，苟有與待證事實相關之證據尚未查竣，即難遽為有利或不利於被告
之判斷。原判決認定本件係被告以個人所有款項借予告訴人式公司週轉，經雙方對
帳核算，告訴人尚欠被告四十五萬三千五百元之借款，告訴人簽發上開金額之支票交
予被告作為清償之用等情；但查證人匡雪君於偵審中一再證稱其因尚未與被告對帳會
算清楚，乃先簽發本件支票押在被告處，言明俟會算後再處理，並未授權被告填寫日
期及提示云云（偵二七一七四卷四十三、四十四頁，上訴字卷六十七頁反面，原審卷
二十八頁、一○六頁），其憑信性如何﹖告訴人式公司提出之八十四年七月二十五
日支出傳票摘要欄明載「押馮ｒ處未附日期支票乙張」，領款人欄並有被告之簽名及
日期（見八十四年度偵字第一二○○○號卷第三頁），其真意何在﹖式公司負責人
陳宣成致被告之郵局存證信函附件一結帳欄內記載「……2.7/25匡雪君與甲○○會帳
匯款餘額3.000000-000000= 41985（尹成應收）」，並於結論欄記載被告應給付尹成
公司四萬一千九百八十五元；被告提出其與陳宣成、匡雪君於八十五年四月二十六日
會帳之紀錄，被告與陳宣成亦各自主張其計算方式，並無結果（見八十四年度偵字第
二七一七四號卷第十三頁及一審卷第一六○頁）；則告訴人與被告間是否迄至八十五
年四月間尚無會帳之結果﹖告訴人應給付被告之款項金額，是否已經明確﹖凡此俱與
認定被告所辯式公司於會帳後簽發本件支票交伊、並授權伊填載發票日期云云，是
否確實可信﹖至有關係，原審就此等證據尚未詳細勾稽，明查慎斷，即遽行判決，尚
嫌速斷。二、原判決理由以本件支票係告訴人為償還被告之借款所簽發，與告訴人所
主張被告尚負欠之工程款，係不同之帳目；惟被告借與告訴人之款項，被告固稱係其
個人所有，而依上述會帳紀錄，陳宣成主張之結算方式，則係各項應付款合併「算總
帳」，究竟該借款係被告個人所有抑屬其經營之藝盟公司所有？得否與藝盟公司應付
告訴人公司之款項相抵？尚非明瞭；此與認定被告是否已獲授權填具系爭支票之月日
，亦有關係，原審未於判決內說明其認定此部分事實所憑之理由及證據，不無判決不
載理由之違法。三、公訴人於起訴書證據欄尚舉證「設使告訴人曾授權被告可自行填
具月日之期日提示兌現，而支票仍遭退票，告訴人則與執票之被告洽談和解尚有不及
，何有再提出本件告訴，指控被告涉嫌偽造有價證券，而使自己反有涉嫌誣告刑責之
理？」，以指訴被告犯本件之罪，原審就此未予調查說明，遽行判決，亦有疏誤。以
上諸端，或為上訴意旨所指摘，或為本院得依職權調查之事項，應認原判決仍有撤銷
發回之原因。
據上論結，應依刑事訴訟法第三百九十七條、第四百零一條，判決如主文。
中      華      民      國    八十九    年      三      月      九      日
                              最高法院刑事第十庭
                                  審判長法官  曾  有  田
                                        法官  陳  宗  鎮
                                        法官  劉  介  民
                                        法官  魏  新  和
                                        法官  孫  增  同
      右正本證明與原本無異
                                              書  記  官
中      華      民      國    八十九    年      三      月     十五     日


司法院資訊處製作；財團法人民間司法改革基金會備份。
